【裁判字號】    89,上易,2225
【裁判日期】    890731
【裁判案由】    侵占
【裁判全文】
臺灣高等法院刑事判決                          八十九年度上易字第二二二五號
    上  訴  人  臺灣新竹地方法院檢察署檢察官
    被      告  乙○○
右上訴人因被告侵占案件，不服臺灣新竹地方法院八十八年度易字第一○六九號，中
華民國八十九年五月十六日第一審判決（起訴案號：臺灣新竹地方法院檢察署八十八
年度偵緝字第四○四號）提起上訴，本院判決如左：
    主  文
上訴駁回。
    理  由
一、公訴意旨略以：被告乙○○曾犯重利罪，經法院判處有期徒刑四月，於民國（下
    同）八十六年六月十四日執行完畢，詎猶不知悔改，復於八十七年十月至十二月
    間利用任職於丙○○○企業股份有限公司（以下簡稱新苗公司）之業務員，負責
    汽車銷售及訂購車款收取等業務之便，意圖為自己不法之所有，於八十七年十一
    月間，將客戶陳惠君所交付之訂購車款新台幣（下同）七萬七千七百零三元，以
    變易持有為所有之意思，予以侵占入己，因認被告乙○○涉有刑法第三百三十六
    條第二項之業務侵占罪嫌云云。
二、按犯罪事實應依證據認定之，無證據不得推定其犯罪事實；又不能證明被告犯罪
    者，應諭知無罪之判決，刑事訴訟法第一百五十四條、第三百零一條第一項分別
    定有明文。次按，刑法上之侵占罪，以意圖為自己或第三人不法之所有，而擅自
    處分自己持有他人之所有物或變易持有之意思為所有之意思，為其構成要件，若
    所持有者非他人所有之物，即與該罪之構成要件有間。
三、公訴人認被告乙○○涉有業務侵占犯行，係以告訴代理人楊永堉之指訴，並有新
    苗公司購車預約單及被告所簽發之本票一紙，為其論據。惟訊據被告乙○○固坦
    承收取客戶陳惠君所交付之分期款以外之尾款之事實，惟堅決否認有業務侵占之
    犯行，辯稱：當時因為車市不景氣，業務員都會削價，因為公司不管業務員削價
    如何，都要業務員把所有的車款給公司，當時伊曾跟主管說此情形，主管說可以
    由伊刷卡、開票，而面額七萬七千七百零三元之本票係伊向公司取車領牌時所簽
    發，事後伊亦刷卡支付五萬元予公司，其餘二萬餘元已從伊薪資中扣除等語。
四、經查：本件被告係於八十七年十一月三十日，簽發面額七萬七千七百零三元之本
    票（到期日為同年十二月五日）予新苗公司後，始由新苗公司處取得車輛，並於
    同日向監理單位辦理領牌作業，而於數日後始交車予買主陳惠君之事實，分據告
    訴代理人王萬祥、證人即當時擔任新苗公司課長之甲○○於原審訊問時證述屬實
    ，並經原審傳訊證人即買主陳惠君證述並當庭核對該車之行車執照無訛，且告訴
    代理人王萬祥、證人甲○○於原審訊問時復證稱：新苗公司係針對業務員，若業
    務員要取車領牌，須先將尾款結清，尾款可付現或由業務員簽發本票，本件係由
    被告簽發本票，始交車予被告領牌等語。是不論被告係於交車予買主陳惠君前或
    交車後，收取買主陳惠君所交付之尾款，就本件購車案而言，新苗公司既係針對
    業務員，且被告業已以簽發本票付款之方式，履行其繳款之責任，則被告自證人
    陳惠君處所收取之尾款，即難認係新苗公司所有之物，縱被告於前開本票到期後
    未履行其發票人之責任，要屬民事或票據責任之問題，而與侵占罪之構成要件有
    別，況被告於上開本票到期日屆至後之八十七年十二月十二日，尚委託其女友至
    新苗公司以刷卡方式支付五萬元，而其餘款項亦已從被告薪資中扣除之事實，業
    據告訴代理人楊永堉於偵查中及告訴代理人楊錦添於本院八十九年六月二十六日
    訊問時陳述屬實，是亦難認被告有拒不履行之情形。此外，復查無其他積極證據
    ，足以證明被告確有業務上侵占之情事，自屬不能證明被告犯罪。
五、原審認不能證明被告乙○○犯罪，而為無罪之諭知，並無不合。檢察官上訴意旨
    猶執前詞指摘原判決不當，為無理由，應予駁回。
據上論斷，應依刑事訴訟法第三百六十八條，判決如主文。
本案經檢察官費玲玲到庭執行職務。
中    華    民    國    八十九    年        七        月      三十一    日
                            臺灣高等法院刑事第十五庭
                                審判長法  官  房  阿  生
                                      法  官  胡  泉  田
                                      法  官  雷  元  結
右正本證明與原本無異。
不得上訴。
                                      書記官  梁  雅  華
中    華    民    國    八十九    年        八        月      二        日


司法院資訊處製作；財團法人民間司法改革基金會備份。
